臺灣臺中地方法院刑事裁定
111年度聲字第553號
聲明異議人
即  受刑人  李誌元


上列聲明異議人即受刑人因搶奪等案件，對於臺灣臺中地方檢察
署檢察官執行之指揮（102年度執更字第650號）聲明異議，本院
裁定如下：
    主    文
聲明異議駁回。
    理    由
一、聲明異議意旨略以：聲明異議人即受刑人（下稱受刑人）李
    誌元前因搶奪、竊盜等案件，經判處強制工作3年確定，於
    民國99年4月29日至101年10月21日執行強制工作共計2年5月
    23日。因司法院釋字第812號解釋強制工作即保安處分違憲
    ，於110年12月10日失其效力，並說明曾因強制工作完畢後
    轉執行有期徒刑者，其強制工作執行之日數可折抵後案接續
    執行之徒刑，請依司法院釋字第812號解釋予以折抵刑期，
    以維權益，為此聲明異議等語。
二、按受刑人以檢察官執行之指揮為不當者，得向諭知該裁判之
    法院聲明異議，刑事訴訟法第484條定有明文。是對於刑之
    執行得聲明異議之事由，僅限於「檢察官執行之指揮為不當
    」者。又所稱「檢察官執行之指揮不當」，係指檢察官有積
    極執行指揮之違法及其執行方法有所不當等情形而言（最高
    法院95年度台抗字第486號裁定參照）。查受刑人前因搶奪
    、竊盜等案件，經本院以98年度訴字第2578號判決應執行有
    期徒刑8年6月，並應於刑之執行前令入勞動處所強制工作3
    年，上訴後，經臺灣高等法院臺中分院以98年度上訴字第25
    89號判決、最高法院以99年度台上字第2281號判決上訴駁回
    確定，又因上開搶奪、竊盜等案件與受刑人其他違反毒品危
    害防制條例、竊盜、搶奪等案件，經本院以101年度聲字第4
    726號裁定應執行有期徒刑12年2月確定。嗣臺灣臺中地方檢
    察署（下稱臺中地檢署）檢察官簽發99年執保字第136號、
    第219號（受刑人聲請狀誤載為99年度執保鈞字第136號，應
    予更正）執行保安處分指揮書後，受刑人於99年4月29日入
    法務部矯正署泰源技訓所執行刑前強制工作，嗣於101年11
    月28日因免予繼續執行出監，並依臺中地檢署檢察官簽發、
    換發之指揮書（101年度執字第12466號、第12545號、102年
    度執更字第650號），於同日入法務部○○○○○○○泰源分監接續
    執行有期徒刑迄今等情，有臺灣高等法院被告前案紀錄表在
    卷可稽，堪予認定。
三、故檢察官依據上開確定判決、裁定內容指揮執行，自難認檢
    察官執行之指揮有何違法或不當之處。又司法院釋字第812
    號解釋全文為：「中華民國94年2月2日修正公布並自95年7
    月1日施行之刑法第90條第1項及第2項前段規定：「（第1項
    ）有犯罪之習慣或因遊蕩或懶惰成習而犯罪者，於刑之執行
    前，令入勞動場所，強制工作。（第2項前段）前項之處分
    期間為3年。」95年5月30日修正公布並自同年7月1日施行之
    竊盜犯贓物犯保安處分條例第3條第1項規定：「18歲以上之
    竊盜犯、贓物犯，有犯罪之習慣者，得於刑之執行前，令入
    勞動場所強制工作。」同條例第5條第1項前段規定：「依本
    條例宣告之強制工作處分，其執行以3年為期。」就受處分
    人之人身自由所為限制，均違反憲法第23條比例原則，與憲
    法第8條保障人身自由之意旨不符，均應自本解釋公布之日
    起失其效力。106年4月19日修正公布之組織犯罪防制條例第
    3條第3項規定：「犯第1項之罪者，應於刑之執行前，令入
    勞動場所，強制工作，其期間為3年。」（嗣107年1月3日修
    正公布第3條，但本項並未修正）就受處分人之人身自由所
    為限制，違反憲法比例原則及憲法明顯區隔原則之要求，與
    憲法第8條保障人身自由之意旨不符，應自本解釋公布之日
    起失其效力。24年1月1日制定公布並自同年7月1日施行之刑
    法第90條第1項規定：「有犯罪之習慣或以犯罪為常業或因
    遊蕩或懶惰成習而犯罪者，得於刑之執行完畢或赦免後，令
    入勞動場所，強制工作。」81年7月29日修正公布之竊盜犯
    贓物犯保安處分條例第3條第1項規定：「18歲以上之竊盜犯
    、贓物犯，有左列情形之一者，得於刑之執行前，令入勞動
    場所強制工作：一、有犯罪之習慣者。二、以犯竊盜罪或贓
    物罪為常業者。」85年12月11日制定公布之組織犯罪防制條
    例第3條第3項規定：「犯第1項之罪者，應於刑之執行完畢
    或赦免後，令入勞動場所，強制工作，其期間為3年；犯前
    項之罪者，其期間為5年。」就受處分人之人身自由所為限
    制，均違反憲法第23條比例原則，另前開組織犯罪防制條例
    第3條第3項規定亦違反憲法明顯區隔原則之要求，均與憲法
    第8條保障人身自由之意旨不符。本院釋字第528號解釋於相
    關範圍內應予變更。自本解釋公布之日起，確定終局裁判所
    宣告之強制工作，尚未執行或執行未完畢者，應免予執行；
    受處分人應另執行徒刑者，自本解釋公布之日起至檢察官指
    揮執行徒刑之日止，其在原勞動場所等候執行徒刑之期間，
    應算入執行徒刑之期間。」並無受刑人所稱已執行之強制工
    作期間得折抵後續應執行之有期徒刑期間之解釋明文，受刑
    人應係將解釋文中「在原勞動場所等候執行徒刑之期間，應
    算入執行徒刑之期間」誤解為已執行之強制工作期間可算入
    執行徒刑之期間，受刑人誤解解釋文而認其經執行之強制工
    作期間2年5月23日應折抵徒刑，與法不合。
四、綜上所述，本件檢察官之指揮執行，合法有據，受刑人指摘
    檢察官之指揮執行不當，並無可採，其聲明異議，為無理由
    ，應予駁回。
五、據上論斷，應依刑事訴訟法第486條，裁定如主文
中　　華　　民　　國　　111 　年　　2 　　月　　23　　日
                  刑事第十五庭  法  官  張雅涵
以上正本證明與原本無異。
如不服本裁定，應於裁定送達後5日內向本院提出抗告狀。　　
                                書記官  曾惠雅
中　　華　　民　　國　　111 　年　　2 　　月　　24  　日